【裁判字號】    88,訴,2344
【裁判日期】    890224
【裁判案由】    公共危險
【裁判全文】
臺灣高雄地方法院刑事判決                        八十八年度訴字第二三四四號
    公  訴  人  臺灣高雄地方法院檢察署檢察官
    被      告  丙○○
    指定辯護人  本院公設辯護人  乙○○
右列被告因公共危險案件，經檢察官提起公訴（八十八年度偵字第九七九六號)，本
院判決如左：
    主  文
丙○○預備放火燒燬現供人使用之住宅，處有期徒刑月，如易科罰金以佰元折算
壹日。
扣案之打火機壹個沒收。
    事  實
一、丙○○於民國八十八年四月十二日凌晨一時許，在其位於高雄縣林園鄉頂厝村過
    溝二巷卅八號之住宅內，因細故與其母甲○發生爭吵，進而毆打其母（涉嫌傷害
    部分，未據告訴）後，憤憤難平，明知放火極有可能燒燬現供人使用之住宅，猶
    將放置於上開住宅前車庫內瓦斯桶之開關打開，使瓦斯彌漫於空氣中，在尚未點
    火燃燒，預備持打火機點燃放火之際，適為其兄黃春文發現而推開丙○○，打火
    機因而掉落地面，黃春文迅即鎖上瓦斯桶開關，始未釀成災害，嗣經黃春文報警
    而查獲上情，並扣得打火機一個。
二、案經高雄縣警察局林園分局報請臺灣高雄地方法院檢察署檢察官偵查起訴。
    理  由
一、訊據被告丙○○固對於其於右揭時、地，將住宅前車庫內之瓦斯桶開關打開之事
    實，坦白承認，惟矢口否認有何預備放火之故意，辯稱：其打開瓦斯桶開關後就
    馬上關起來，打火機是放在其胸前的口袋內，因其兄黃春文發現推開其，打火機
    才掉出來的，警員來時將打火機自地上撿起來，就以為我要點火，其並無持打火
    機放火之意，且其兄黃春文已稱該瓦斯桶是空桶，當時其人在現場，為顧及自己
    的安全，不可能會點火燒屋，其兄在警訊時所言，應係見到其毆打母親，一時氣
    憤要教訓其不孝所致，不能盡信云云。經查，右揭被告打開瓦斯桶將要點火燒房
    屋之事實，業據被告於警訊中坦承不諱（見警卷第二頁背面），核與證人即其胞
    兄黃春文於警訊時證述：伊目賭被告敺打母親後至住宅前車庫打開瓦斯桶開關，
    欲拿打火機點燃瓦斯之情節相符，雖證人黃春文於本院調查時改稱：「當時我們
    發生拉打（扯），我把他（指被告）推到車庫那邊，因為發生扭打時，他的打火
    機有掉下來，亦有聞到瓦斯味，所以才會向警方如此說」、「我是推他出去到車
    庫後，我進入車庫後一樓客廳聞到瓦斯味，又出去觀看，就看到他打開（瓦斯桶
    開關）後又鎖了起來」云云，惟被告與證人黃春文於偵查中檢察官訊問時已均一
    致答稱警訊時所言實在（見偵查卷八十八年五月二十五日訊問筆錄），況如被告
    打開瓦斯桶開關時並無預備持打火機放火，而隨即將瓦斯桶開關鎖上者，其胞兄
    黃春文當無出手推開被告，與被告拉扯之必要，可見黃春文於本院所為之證述有
    悖常情，與事實不符，不得資為被告有利之認定。而證人即查獲本案之警員崔聖
    倫於本院調查時亦到庭結證：警訊時黃春文陳述被告欲持打火機預備點燃瓦斯等
    情無訛，自非出於誤會。又證人黃春文及崔聖倫均到庭證稱當時於現場有聞到瓦
    斯味，上開瓦斯桶顯非空桶，足見被告上開所辯，係屬事後卸責之詞，尚難採信
    。再被告明知瓦斯係易燃極危險之物品，業據被告供承在卷，而被告於警訊中亦
    陳稱：「我知道（點瓦斯燒房屋是犯公共危險罪），不過當時我不管那麼多了。
    ．．．」，顯見被告明知放火極有可能燒燬現供人使用之住宅，猶仍將住宅前車
    庫內之瓦斯桶開關打開預備點火，其有放火之犯意甚明。此外，復有打火機一個
    扣案及現場照片四張附卷可稽，事證明確，被告犯行堪以認定，應予依法論科。
二、按前開車庫與被告之住宅緊密相連，業據證人黃春文陳明在卷，且有現場照片四
    紙在卷可憑，應視同住宅之整體，被告明知放火極有可能燒燬現供人使用之住宅
    ，猶將放置於住宅前車庫內之瓦斯桶開關打開，使瓦斯彌漫，預備持打火機點燃
    放火，為其兄及時發現，始未釀成災害。核其所為，係犯刑法第一百七十三條第
    四項、第一項之預備放火燒燬現供人使用之住宅罪。被告將瓦斯桶開關打開，使
    瓦斯彌漫，其目的雖在引燃房屋，惟其既未著手點火，尚屬預備階段，應依預備
    放火燒燬現供人使用之住宅罪處罰之，公訴人論以放火燒燬現供人使用之住宅未
    遂罪，容有未洽，惟基本事實同一，起訴法條應予變更。爰審酌被告因與其母甲
    ○發生爭吵，一時失慮致罹刑章，犯後坦承部分犯行，態度良好等一切情狀，量
    處如主文所示之刑，並諭知易科罰金之折算標準，以資懲儆。又扣案之打火機一
    個，為被告所有供犯罪所用之物，應依刑法第三十八條第一項第二款宣告沒收。
據上論斷，應依刑事訴訟法第二百九十九條第一項前段、第三百條，刑法第一百七十
三條第一項、第四項、第四十一條、第三十八條第一項第二款，罰金罰鍰提高標準條
例第一條前段、第二條，判決如主文。
中      華      民      國      八十九      年    二    月    二十四    日
                                      臺灣高雄地方法院刑事庭
                                           法  官  丁智慧
右正本證明興原本無異。
如不服本判決，應於判決送達後十日內，向本院提出上訴狀。
                                           書記官  陳朝宗
中      華      民      國      八十九      年    三    月      三      日
附錄本案論罪科刑法條：
刑法第一百七十三條第一項、第四項
放火燒燬現供人使用之住宅或現有人所在之建築物、礦坑、火車、電車或其他供水、
陸、空公眾運輸之舟、車、航空機者，處無期徒刑或七年以上有期徒刑。
預備犯第一項之罪者，處一年以下有期徒刑、拘役或三百元以下罰金。


司法院資訊處製作；財團法人民間司法改革基金會備份。
